【裁判字號】    95,交簡上,35
【裁判日期】    950630
【裁判案由】    公共危險
【裁判全文】
臺灣臺南地方法院刑事判決            95年度交簡上字第35號
上  訴  人
即  被  告  甲○○
上列上訴人因公共危險案件，不服本院九十五年度交簡字第二○
二號，中華民國九十五年一月二十七日第一審判決（聲請簡易處
刑書案號：九十五年度偵字第一四一號），提起上訴，本院管轄
第二審之合議庭判決如下：
    主    文
上訴駁回。
    事實及理由
一、本院審理結果，認第一審簡易判決認事、用法及量刑均無不
    當，應予維持，並引用第一審簡易判決書及檢察官聲請簡易
    處刑書記載之事實、證據及理由（如附件）。
二、上訴意旨略以：上訴人即被告以其案發當時呼氣之酒精濃度
    為每公升零點二九毫克，僅微超過零點零四毫克，其所騎乘
    之機車為丙○○所騎乘之機車自後撞及，其本身並無過失，
    且與丙○○亦與達成和解，且因本案又繳納交通違規罰鍰新
    臺幣一萬五千元，且被吊扣駕駛執照，係屬一案三罰，而請
    求本院判處其無罪或緩刑云云為由而提起上訴。經查：
  (一)按酒精使用後對人體之影響，除造成自主神經系統亢奮，與
    認知功能之暫時性缺損外，與駕駛能力有關者，為對於移動
    景物的追蹤能力、經強光照射後恢復視力，及監視四周的注
    意力等，而此三種能力在夜間駕車尤為重要，許多人飲酒後
    因沒有可自覺的生理反應，以致腦部功能已缺損而仍不自知
    照常開車，此乃許多酒後駕車造成意外事故之主因之一（台
    北醫學院附設醫院精神科蔡尚穎主任論文「酒精對人體生理
    與行為之影響」參照），亦為刑法修正增訂第一百八十五條
    之三之立法理由。次按，許多研究指出呼氣酒精濃度達每公
    升０‧二五毫克以上或血液中酒精濃度達０‧０五％（五０
    ｍｇ／ｄｌ）以上，將使其複雜技巧障礙、駕駛能力變壞，
    肇事率比未飲酒時高二倍（參見司法院第四十五、第四十六
    期司法業務研究會研究專輯刑事法律專題研究（十七）第三
    ０七頁，中央警察大學交通學系暨交通管理研究所蔡中志--
    對飲酒不能安全駕駛之執法研究）；第按，道路交通安全規
    則第一百十四條第二款規定，汽車駕駛人飲酒後吐氣所含酒
    精成分（即濃度）超過每公升零點二五毫克以上者，不得駕
    車，即是基於酒精對人體中樞神經系統有麻醉作用，為維護
    安全駕駛，而為之禁止規定。復按，刑法第一百八十五條之
    三所稱服用酒類或其他相類之物，不能安全駕駛動力交通工
    具之公共危險條款，則屬抽象危險犯之規定，此種抽象危險
    犯係伴隨飲酒過量駕車之行為而當然成立。換言之，只需客
    觀上有此種行為出現，危險即視為存在，是否果真肇事，並
    不影響公共危險罪責之成立，然如確實因之駕車肇事，其刑
    責之明顯性，自更不待言。另參考德國、美國之認定標準，
    對於酒精濃度呼氣已達每公升零點五五毫克或血液濃度達百
    分之零點一一以上，肇事率為一般正常人之十倍，認為已達
    達「不能安全駕駛」之標準，至於上揭數值以下之行為，如
    輔以其他客觀事實得作為「不能安全駕駛」之判斷，亦認為
    應依刑法第一百八十五條之三之規定移送法辦處以刑罰，此
    有法務部八十八年五月十八日法八八檢字第○○一六六九號
    函可資參照。
  (二)本件被告飲酒後騎機車肇事時，其酒精濃度為每公升零點二
    九毫克，此有酒精濃度測試定紀錄表一份可稽，確已超過每
    公升零點二五毫克，足認被告於騎乘機車時，確因飲酒後對
    人體中樞神經系統產生麻醉作用，而產生高肇事率，以致不
    能安全駕駛；另以被告於警詢時即供稱：伊飲酒後騎機車沿
    台十九線機車優先道由北往南行駛，至事故現場時伊打方向
    燈並回頭看後方有無來車，當時對造機車行駛在伊車子後方
    外側快車道，距伊至少八十公尺遠，伊認為可以安全的從分
    向島缺口作迴轉，所以就作迴轉要往西港方向，突然伊車子
    後方就遭對方撞擊而失控向前滑倒等語(見警卷第二頁)，核
    與證人丙○○於警詢時證稱：伊看見右前方機車優先道上和
    伊同向行駛之一部機車 (車號VAH-241號)向左偏往伊之車道
    ，伊發現危險緊急煞車並往左偏作閃避，但前車頭仍撞擊到
    對方機車左後車身等語 (見警卷第三、四頁)大致相符，足
    認被告於案發之時，原係在機車優先道上行駛，嗣因左偏行
    駛，變換車道未注意安全距離而與同樣未注意車前狀況之丙
    ○○所騎乘之機車發生車禍，是被告就本次車禍之發生確有
    過失無疑，且本案經本院送鑑定後，亦認被告酒醉駕駛輕型
    機車腳踏車，左偏行駛，變換車道未注意安全距離，為肇事
    原因；丙○○駕駛普通重型機器腳踏車，超速行駛，未注意
    車前狀況，同為肇事原因。此有臺灣省臺南區車輛行車事故
    鑑定委員會九十五年四月二十日南鑑字第○九五五九○一三
    六一號函檢附之鑑定意見書一份在卷可稽，上開鑑定結果就
    過失責任及情節之認定，亦同本院之上開所述，然告訴人之
    過失係屬民事求償時被告得否主張過失相抵之問題，其於刑
    事程序應負之過失責任並不因此而解免，且被告是否與證人
    丙○○達成民事上之和解，與其所犯公共危險罪所侵害者乃
    為社會法益之刑責並無涉，是被告所辯其並無過失云云，顯
    不可採。
三、原審以被告罪證明確，依刑事訴訟法第四百四十九條第一項
    前段、第四百五十四條第二項，刑法第一百八十五條之三、
    第四十二條第二項，罰金罰鍰提高標準條例第二條之規定，
    量處如原判決主文所示之刑，本院經核原判決認事用法，並
    無不合，量刑亦稱妥適。上訴人即被告之上訴意旨認其並無
    過失云云，指摘原判決不當，核非可採，其上訴為無理由，
    應予駁回。
據上論斷，應依刑事訴訟法第四百五十五條之一第一項、第三項
、第三百六十八條，判決如主文。
本案經檢察官乙○○到庭執行職務。
中    華    民    國    95    年    6    月    30     日
                  刑事第八庭  審判長  法  官    蘇義洲
                                      法  官    洪士傑
                                      法  官    徐文瑞
以上正本證明與原本無異。
本件不得上訴。
                                      書記官    李佩珊
中    華    民    國    95    年    7     月    5     日


司法院資訊處製作；財團法人民間司法改革基金會備份。
